【裁判字號】    99,交聲,1638
【裁判日期】    990621
【裁判案由】    聲明異議
【裁判全文】
臺灣高雄地方法院交通事件裁定        99年度交聲字第1638號
原處分機關  高雄市政府交通局
異  議  人  甲○○
上列異議人因違反道路交通管理處罰條例案件，對於高雄市政府
交通局中華民國99年5 月27日所為處分（原處分案號：高市交裁
字第裁32-B00000000號）聲明異議，本院裁定如下：
    主  文
原處分撤銷。
甲○○汽車駕駛人，駕駛汽車經測試檢定酒精濃度超過規定標準
，吊扣其普通重型機器腳踏車駕駛執照壹年，並接受道路交通安
全講習。
    理  由
一、聲明異議意旨略以：異議人前於民國97年12月22日18時30分
    許，酒後駕駛車號YCF-977 號機車，經警測得呼氣中酒精濃
    度每公升0.56毫克。該案件業經檢察官為緩起訴處分確定，
    異議人已於98年3 月30日履行緩起訴處分命向國庫支付新臺
    幣（下同）50,000元。詎原處分機關就同一案件，重複裁處
    異議人罰鍰45,000元，顯然違反行政罰法關於一事不二罰之
    規定，為此聲明異議，請求撤銷原處分等語。
二、經查：
(一)異議人即受處分人甲○○（下稱異議人）於前揭時間，酒後
    駕駛車號YCF-977 號機車，行經高雄市○○區○○路與成功
    路口，經警測得呼氣中酒精濃度每公升0.56毫克，超過規定
    標準（每公升0.55毫克以上），經警就交通違規部分掣單舉
    發，並就其涉犯刑法第185 條之3 公共危險罪嫌部分，報請
    臺灣高雄地方法院檢察署檢察官偵查，經檢察官以98年度偵
    字第2083號為緩起訴處分，緩起訴期間1 年，並應立悔過書
    （於緩起訴處分前已履行完畢），及向國庫支付50,000元，
    緩起訴處分於98年3 月3 日確定，異議人已於98年3 月30日
    繳納完畢。原處分機關則於上開緩起訴處分期間屆滿後，復
    於99年5 月27日以高市交裁字第裁32-B00000000號違反道路
    交通管理事件裁決書，就同一事實裁處異議人罰鍰45,000元
    ，吊扣駕駛執照12個月，並應參加道路交通安全講習之行政
    罰等情，業據異議人以聲明異議狀自承不諱（見本院交聲卷
    第5 頁），並有酒精濃度測試單、臺灣高雄地方法院檢察署
    檢察官98年度偵字第2083號緩起訴處分書、臺灣高等法院高
    雄分院檢察署98年度上職議字第835 號處分書、臺灣高雄地
    方法院檢察署自行收納款項統一收據、高雄市政府警察局舉
    發違反道路交通管理事件通知單、高雄市政府交通局違反道
    路交通管理事件裁決書影本各1 份在卷可稽（見本院交聲卷
    第9 、11-13 、15、16、8 、7 頁），此部分之事實，均堪
    認定。
(二)按汽車駕駛人，駕駛汽車經測試檢定酒精濃度超過規定標準
    者，處15,000元以上60,000元以下罰鍰，並當場移置保管其
    車輛及吊扣其駕駛執照1 年；又汽車駕駛人，有道路交通管
    理處罰條例第35條第1 項規定之情形者，應接受道路交通安
    全講習，道路交通管理處罰條例第35條第1 項第1 款、第24
    條第1 項第2 款定有明文。惟「一行為同時觸犯刑事法律及
    違反行政法上義務規定者，依刑事法律處罰之。但其行為應
    處以其他種類行政罰或得沒入之物而未經法院宣告沒收者，
    亦得裁處之」，行政罰法第26條第1 項規定明確。其立法理
    由明載：「依刑事法律處罰一行為同時觸犯刑事法律及違反
    行政法上義務規定時，由於刑罰與行政罰同屬對不法行為之
    制裁，而刑罰之懲罰作用較強，故依刑事法律處罰，即足資
    警惕時，實無一事二罰再處行政罰之必要。且刑事法律處罰
    ，由法院依法定程序為之，較符合正當法律程序，應予優先
    適用」。而刑事訴訟法第253 條之1 之緩起訴處分，其中檢
    察官命受處分人為金錢給付部分，得為民事強制執行名義，
    受處分人因上開緩起訴處分而剝奪其財產權，性質上屬於干
    預人民自由、權利之處分，與刑事制裁無異，實質上仍屬刑
    事處罰，此與不起訴處分之性質，迥不相同。況行政罰法第
    26條第2 項之規定，既未將「緩起訴處分」列舉其中，本於
    例外規定從嚴解釋之法理，亦不得將該條項所明定之「不起
    訴處分」，擴及性質並非相同之緩起訴處分。依上說明，緩
    起訴處分所命受處分人為金錢給付部分，自有行政罰法第26
    條第1 項「一事不二罰」規定之適用。受處分人因酒後駕駛
    汽車之行為，同時觸犯刑事法律（刑法第185 條之3 ）及違
    反行政法上義務規定（道路交通管理處罰條例第35條第1 項
    第1 款），如經檢察官為緩起訴處分命其履行支付一定金額
    ，受處分人並已履行完畢時，即屬已受實質上之刑事處罰，
    行政機關自不得就已履行緩起訴處分所命支付之金額部分重
    複處罰，僅得另行裁決繳納不足最低罰鍰之部分。
(三)本件異議人上開酒後駕駛之交通違規行為，屬同時觸犯刑事
    法律及違反行政法上義務規定之行為，且經緩起訴處分確定
    ，異議人並依緩起訴處分所命向支付國庫50,000元完畢，已
    產生實質刑罰之效果。原處分機關就異議人已支付之50,000
    元部分，即不得重複裁罰。原處分機關重複裁處罰鍰45,500
    元部分，有違行政罰法第26條第1 項關於一事不二罰之規定
    ，自非合法。至於吊扣駕駛執照、道路交通安全講習部分，
    則分屬剝奪資格及警告性處分，即行政罰法第2 條第2 款、
    第4 款所定之其他種類行政罰，依同法第26條第1 項但書之
    規定，仍得併予裁罰。
三、綜上所述，原處分關於裁處異議人罰鍰45,000元部分，於法
    不合，異議人就此部分聲明異議，為有理由，且聲明異議屬
    司法救濟途徑，由法院審查異議人所涉之交通違規事實是否
    成立及原處分所適用之法條是否正確，故於原處分違法時，
    法院應自為處分，就其罰鍰、吊扣駕駛執照及道路交通安全
    講習等處罰效果，一併重新諭知。本件原處分既有上開可議
    ，即屬無可維持，應由本院將原處分全部撤銷，並自為吊扣
    駕駛執照及道路交通安全講習重新諭知之裁定。
四、依道路交通案件處理辦法第20條，道路交通管理處罰條例第
    87條第2 項、第35條第1 項第1 款、第24條第1 項第2 款，
    裁定如主文。
中    華    民    國    99    年    6     月    21    日
                    交通法庭    法  官  林柏壽
以上正本係照原本作成。
如不服本裁定，應於收受送達後5 日內向本院提出抗告狀。
中    華    民    國    99    年    6     月    21    日
                                書記官  洪嘉慧

司法院資訊處製作；財團法人民間司法改革基金會備份。
